臺灣嘉義地方法院刑事判決　　　　　　 94年度簡上字第105號
上　訴　人
即　被　告　丙○○
　　　　　　　　　　　號
上列上訴人因傷害案件，不服本院嘉義簡易庭94年度嘉簡字第
547號中華民國94年5月5日第一審判決（臺灣嘉義地方法院檢察
署檢察官聲請簡易判決處刑案號：93年度偵字第6144號），提起
上訴，本院管轄之合議庭，逕依通常程序審理後為第一審判決如
下：
    主  文
原判決撤銷。
丙○○無罪。
    理  由
一、聲請簡易判決處刑意旨：被告丙○○於民國93年8月28日14
    時許，在嘉義市○區○○街92巷2號賴穎宏家中，由電話副
    機聽到高堂虔與適在該處之潘玉花前夫王金泉於電話通話中
    稱丙○○「臭心肝、怕人說」等語，遂偕同王金泉、賴穎宏
    於同日14時10分許，至嘉義市○區○○街127號高堂虔住所
    理論，因丙○○到場後即以「垃圾，阿堂」辱罵高堂虔，致
    甲○○即高堂虔之妻心生不滿，以放置於桌上之白開水潑灑
    丙○○，丙○○即持捕蠅紙丟擲甲○○（涉犯傷害罪嫌未據
    告訴），2人遂基於傷害人身體之故意，互相拉扯頭髮約1分
    鐘，致甲○○受有右手中指遠端挫傷之傷害，因認被告涉有
    刑法第277條第1項之傷害罪嫌。
二、按犯罪事實應依證據認定之，無證據不得認定其犯罪事實；
    又不能證明被告犯罪者，應諭知無罪之判決，刑事訴訟法第
    154條第2項、第301條第1項分別定有明文。次按事實之認定
    ，應憑證據，如未能發現相當證據，或證據不足以證明，自
    不能以推測或擬制之方法，以為裁判基礎（最高法院40年臺
    上字第86號判例）；告訴人之告訴，係以使被告受刑事追訴
    為目的，其指訴是否與事實相符，仍應調查其他證據，以資
    審認，必被害人所述被害情形，無瑕疵可擊，且就其他方面
    調查，又與事實相符，始足據為有罪判決之基礎（最高法院
    81年臺上字第3539號判決參照）；再按認定不利於被告之事
    實，須依積極證據，苟積極證據不足為不利於被告事實之認
    定時，即應為有利於被告之認定，更不必有何有利之證據；
    又認定犯罪事實所憑之證據，雖不以直接證據為限，間接證
    據亦包括在內，然而無論直接或間接證據，其為訴訟上之證
    明，須於通常一般之人均不致有所懷疑，而得確信為真實之
    程度者，始得據為有罪之認定，倘其證明尚未達於此一程度
    ，而有合理性懷疑存在時，即不得遽為被告犯罪之認定（最
    高法院30年上字第816號、76年臺上字第4986號判例意旨參
    照）。
三、本件檢察官認被告丙○○涉有普通傷害罪嫌，無非依據告訴
    人甲○○之指訴，輔以其所提出載有右手中指遠端挫傷之診
    斷證明書及被告承認有拉扯告訴人之頭髮，另證人王金泉證
    述被告與告訴人有互相拉扯頭髮之行為等語，為其論據。訊
    據被告堅決否認犯行，辯稱：伊到達高堂虔上開住所理論時
    ，先說了「很垃圾，阿堂」（臺語）等語，告訴人即高堂虔
    之妻心生不滿，以放置於桌上之白開水潑灑伊，伊再拿捕蠅
    紙丟告訴人，但是沒有丟到，告訴人馬上跑過來拉伊的頭髮
    ，兩個人乃開始互相拉扯頭髮約1分鐘，伊並未碰到告訴人
    之手指，告訴人之手指如何受傷不得而知，故診斷證明書上
    所記載之傷勢，並不能證明係伊所造成的等語。經查：
（一）被告於上揭時、地與告訴人確有互相拉扯對方頭髮之事實
      ，除為被告所承認外，並據證人王金泉於檢察官訊問時證
      稱：「當天我與丙○○、賴穎宏及丙○○姊姊4人進去高
      堂虔住處後，丙○○就對高堂虔說『垃圾，阿堂，什麼是
      臭心肝，怕人講，跟我解釋清楚』，甲○○就拿1杯水要
      潑丙○○，丙○○就拿捕蠅紙丟甲○○，但未丟到，甲○
      ○用手先抓丙○○的頭髮，丙○○也用手抓甲○○的頭髮
      ，後2人就雙手互抓住對方頭髮拉扯，後來我與賴穎宏去
      把他們分開。」等語（見偵查卷第11頁），證人即被告之
      姊姊乙○○亦證稱：「（丙○○被潑水後，有無反抗動作
      ？）被告拿蒼蠅紙丟甲○○，但是沒有丟到，甲○○馬上
      跑過來拉丙○○的頭髮，兩個人就開始互相拉扯頭髮。是
      甲○○先過來拉我妹妹。（你們有無過去阻擋？）我先生
      過去拉我妹妹，王金泉拉住甲○○。」等語明確（見本院
      卷第27、28頁，94年7月6日審判筆錄），可見告訴人指陳
      係因被告先打伊，伊才還手打被告云云（見偵查卷第12頁
      ），顯與上開在場證人所證不符，已難採信。且被告與告
      訴人於上揭時、地，並非互相毆打，僅係相互拉扯頭髮乙
      情，應堪認定。
（二）又證人乙○○復證稱：「（拉扯中間雙方是否有用手互相
      去撥開對方的手？）完全沒有，兩方都互不相讓，一直拉
      著對方的頭髮。所以才需要旁人去拉開。當時王金泉有問
      他們是否有受傷，他們都搖頭沒有說話，彼此就開始口角
      。」等語（見本院卷第28頁94年7月6日審判筆錄）；證人
      王金泉亦證稱：「兩人互相拉扯，不知為何甲○○手指受
      傷，2人拉不到一分鐘，是賴穎宏和我2人把他們分開的
      。」等語，更可知被告與告訴人拉扯對方之頭髮，互不相
      讓，2人雙手並未交會，被告亦無企圖撥開告訴人雙手之
      動作，而是由在場之王金泉及賴穎宏2人將被告與告訴人
      拉開的。則被告之雙手既未與告訴人之雙手交會，亦無企
      圖撥開告訴人雙手之動作，是告訴人右手中指受傷，是否
      係因被告之傷害行為所致，實令人存疑。
（三）再者，公訴人所舉告訴人受傷之診斷證明書1紙（見警卷
      第14頁），其上記載受有「右手中指遠端挫傷」之傷害，
      又依上開診斷證明書人體部位圖所示，告訴人中指受傷部
      位為靠近指甲處，且僅是輕微挫傷，極有可能係因告訴人
      拉扯被告頭髮時過於用力而產生，或因王金泉欲拉開告訴
      人時，碰觸告訴人之雙手所導致，且被告與告訴人在相互
      拉扯時，被告既未企圖撥開告訴人之手，而被告拉扯告訴
      人頭髮部分又未成傷，實難僅憑被告有拉扯告訴人頭髮之
      行為，而認告訴人右手中指所受之傷害係被告所造成，進
      而為被告有罪之認定。
四、綜上所述，公訴人所舉前揭診斷證明書僅能證明告訴人於93
    年8月28日受有右手中指遠端挫傷傷害之事實，然尚不能證
    明該傷害係被告所造成或故意為之；再依證人王金泉之證言
    ，更可得知被告於上揭時、地除有拉扯告訴人頭髮之舉動外
    ，別無其他傷害告訴人之情節，而告訴人又無法明確陳稱其
    手指受傷之原因，自不能僅以被告拉扯告訴人之頭髮，即認
    定告訴人所受之傷害乃因被告之行為所造成。是依公訴人所
    提出之證據，尚未達使通常一般之人均得確信之程度，揆諸
    前揭裁判意旨，自不得遽為被告有罪之認定。此外，本院復
    查無其他積極證據足資證明被告有公訴意旨所指故意傷害之
    犯行，故不能證明犯普通傷害罪。原審對於被告部分，疏未
    注意及此，遽以被告罪證明確，逕以簡易判決論處被告罪刑
    ，自有未洽，被告上訴意旨否認犯罪，指摘原判決關於此部
    分為不當，核有理由，應由本院將原判決予以撤銷改判，另
    為無罪之諭知。
五、按法院得為簡易判決處刑者，以所科之刑係宣告緩刑、得易
    科罰金之有期徒刑及拘役或罰金為限；於檢察官聲請以簡易
    判決處刑之案件，經法院認應為無罪判決之諭知者，應適用
    通常程序審判之，刑事訴訟法第449條第3項、第451條之1第
    4項但書第3款、第452條分別規定甚明。又地方法院簡易庭
    對被告為簡易判決處刑後，經提起上訴，而地方法院合議庭
    認應為無罪判決之諭知者，依同法第455條之1第3項準用第
    369條第2項之規定意旨，應由該地方法院合議庭撤銷簡易庭
    之判決，改依第一審通常程序審判。其所為判決，應屬於「
    第一審判決」，檢察官仍得依通常上訴程序上訴於管轄第二
    審之高等法院（最高法院91年臺非字第21號判決參照）。查
    本件被告被訴傷害罪，具有刑事訴訟法第451條之1第4項但
    書第3款應為無罪諭知之情事，原審本應依同法第452條規定
    ，改適用通常程序審判，惟誤用簡易程序裁判，茲由本院撤
    銷原判決，逕依通常程序為第一審判決（法院辦理刑事訴訟
    簡易程序案件應行注意事項第14點參照），附此敘明。
據上論斷，應依刑事訴訟法第455之1條第1項、第3項、第364條
、第369條第1項前段、第2項、第452條、第451條之1第4項但書
第3款、第301條第1項，判決如主文。
本案經檢察官古富祺到庭執行職務。
中　　華　　民　　國　　94　　年　　7 　　月　　20　　日
                  刑事第五庭    審判長  法  官  黃仁勇
                                        法  官  黃義成
                                        法　官　洪嘉蘭
以上正本證明與原本無異。
本件被告不得上訴。
檢察官如不服本判決，應於判決送達後10日內，向本院提出上訴
狀。
中　　華　　民　　國　　94　　年　　7 　　月　　20　　日
                        　　書記官　吳明蓉
